臺灣臺中地方法院刑事判決
公　訴　人　臺灣臺中地方法院檢察署檢察官
被　　　告　丁○○
上列被告因偽造文書等案件，經檢察官提起公訴（九十三年度偵
字第一三一九六號），本院判決如下：
    主  文
丁○○共同連續行使偽造私文書，足以生損害於他人，處有期徒
刑陸月，如易科罰金，以參佰元折算壹日；如附表所示信用卡申
請表、信用卡及消費簽帳單上偽造之「甲○○」署押均沒收。
    犯罪事實
一、丁○○與丙○○（另由檢察官偵查處理中）、甲○○為朋友
    關係，丙○○與甲○○則素不相識。緣丁○○於民國九十二
    年間，從事為他人代辦信用卡申請手續之業務，而其於無意
    間，得知甲○○積欠他人債務，且無力立即清償，遂向甲○○建議以申辦信用卡後預借現金之方式償還欠款，甲○○亦
    表示同意。惟丁○○竟利用為甲○○代辦信用卡申請手續之
    機會，與丙○○共同基於偽造私文書後復持以行使及意圖為
    自己不法之所有之概括犯意聯絡，先於九十二年十二月十二
    日上午八時許，共同前往甲○○所經營位於臺中縣大肚鄉○○路○段二八二號之檳榔攤處，將空白之中華商業銀行東森
    得易卡申請表一份（同時申辦東森得易卡MASTER CARD 普卡
    及東森得意GOGO卡JCB 普卡各一張）交予甲○○填寫，並向
    甲○○收取其身分證正反面影本及郵政存簿儲金簿存款餘額
    明細影本等資料；嗣二人於離開甲○○之檳榔攤後，即於不
    詳地點，由丙○○依甲○○填載之申請資料，重新謄寫一份
    申請表，並為使信用卡得以順利核發及避免犯行為甲○○發
    覺，另於申請書之申請人工作資料、現居地址及行動電話欄
    內為不實之填載，而使帳單地址及寄卡地址均變更為丁○○
    得取得郵件之「臺中縣大肚鄉○○路四三九號七樓」處，俟
    填載完成後，模仿甲○○之筆跡簽名其上，再由丁○○將該
    偽造完成後之申請表，連同甲○○之前開身分證件及財力證
    明等影本資料，均持以向中華商業銀行洽辦信用卡申請手續
    ，而行使之，分別足以生損害於甲○○本人及中華商業銀行
    對於信用卡核發審查之正確性，致使不知情之中華商業銀行
    承辦人員，誤以為該申請表確係甲○○本人簽名確認之申請
    表，且甲○○之工作為「欣欣商店送貨員」、年收入為新臺
    幣（下同）「三十六萬元」，而通過核卡程序，將卡號分別
    為0000000000000000號及0000000000000000號之東森得易卡
    （為MASTER CARD）及東森得易 GOGO卡（為JCB CARD）各一
    張，寄至臺中縣大肚鄉○○路四三九號七樓處。丁○○及丙○○於成功以上開詐術取得中華商業銀行核發之信用卡後，
    即於該二張信用卡背面之持卡人簽名欄處，偽簽「甲○○」
    之署名各一枚，以示該二張信用卡均經甲○○本人簽名確認
    、且為甲○○本人所持有；並自九十二年十二月二十六日起
    至九十三年一月十六日止，一同利用該二張信用卡，前往如
    附表「三、四」部分所示雲林縣或臺中縣境內之加油站、服
    飾店、餐廳、藝品店、通信行等處所消費，而於空白之簽帳
    單上，偽簽「甲○○」之署名、偽造完成「甲○○」之信用
    卡簽帳單，將其中之商店存根聯連同先前已出示之具有偽造
    私文書性質之信用卡背面偽造簽名，均交予該特約商店之人
    員而行使之，分別足以生損害於甲○○本人、各該特約商店
    （於完整、真實資訊下之締約決定權）及中華商業銀行（依
    與特約商店之內部關係，仍應給付價款），致使各該特約商
    店均因此而陷於錯誤，誤以為係甲○○本人親自持卡消費，
    而將丁○○及丙○○所選購之商品，交付予丁○○或丙○○
    ，丁○○及丙○○即連續以此偽造私文書後復持以行使之方
    式，詐得該等特約商店之財物。總計其等前後消費共二十五
    筆，所得財物之價額則達十萬三千六百一十六元。
二、案經雲林縣警察局斗南分局報告臺灣臺中地方法院檢察署檢
    察官偵查起訴。
    理  由
一、訊據被告丁○○固坦承曾於九十二年十二月間，受甲○○之
    委託，為甲○○申辦中華商業銀行之信用卡，而與丙○○共
    同前往甲○○所經營位於臺中縣大肚鄉○○路○段二八二號
    之檳榔攤處，將空白之中華商業銀行東森得易卡申請表一份
    （同時申辦東森得易卡MASTER CARD普卡及東森得易 GOGO卡
    JCB 普卡各一張）交予甲○○填寫，並向甲○○收取其身分
    證正反面影本及郵政存簿儲金簿存款餘額明細影本等資料；
    嗣該二張信用卡核發後，均寄至臺中縣大肚鄉○○路四三九
    號七樓由伊收受，伊並自九十二年十二月二十六日起至九十
    三年一月十六日止，與丙○○一同利用該二張信用卡，前往
    如附表「三、四」部分所示雲林縣或臺中縣境內之加油站、
    服飾店、餐廳、藝品店、通信行等處所消費，而由伊或丙○○於空白之簽帳單上，簽署「甲○○」之姓名，連同信用卡
    均交予特約商店之人員而行使之，總計前後消費共二十五筆
    ，所得財物之價額則達十萬三千六百一十六元。惟矢口否認
    有何偽造私文書復持以行使及詐欺取財之犯行，辯稱：該份
    向中華商業銀行提出之申請表，其內容固係由丙○○代為填
    寫，惟簽名仍係甲○○本人所簽；且因伊曾為甲○○處理積
    欠他人之十萬元債務，甲○○於申辦信用卡之初，原即允諾
    於信用卡核發後，先由伊於十萬元之額度內使用，以抵償伊
    為甲○○代墊之款項，是伊並無任何偽造私文書復持以行使
    及詐欺取財之行為云云。
二、惟查，被告丁○○之上開犯罪事實，業據被害人甲○○於警
    詢、檢察官訊問及本院審理中證、指述甚詳（見偵查卷第十
    四頁至第十八頁警詢筆錄、第六十二頁至第六十四頁檢察官
    訊問筆錄、本院九十四年六月十六日審判筆錄第四頁至第十
    四頁），核與被告已自承之：系爭二張信用卡核發後，均由
    伊及丙○○以「甲○○」之名義簽名使用，及證人丙○○已
    證承之：該份向中華商業銀行提出之申請表，其內容係由伊
    重新謄寫，而伊亦曾以「甲○○」之名義，與被告共同使用
    該二張信用卡消費等語之意旨相符（證人丙○○部分見偵查
    卷第九十六頁、第九十七頁檢察官訊問筆錄、本院九十四年
    四月二十八日審判筆錄第六頁、第七頁、第九頁、第十五頁
    至第十七頁），並有系爭於九十二年十二月十二日向中華商
    業銀行提出之東森得易卡申請表（含被害人甲○○之國民身
    分證正反面影本及郵政存簿儲金簿影本資料）、中華商業銀
    行信用卡消費明細表各一份、簽帳單影本十八紙分別附卷可
    稽（附於偵查卷第三十三頁至第四十六頁；另參證人即車牌
    號碼9R-5408 號原車主王旭卿及證人即被告之父許永太於警
    詢中之證述）。被告雖辯稱：因伊曾為甲○○處理積欠他人
    之十萬元債務，故甲○○於申辦信用卡之初，原即允諾由伊
    於十萬元之額度內自由使用該二張信用卡云云。然其此部分
    之辯詞，業為被害人甲○○於檢察官訊問中及本院審理中均
    到庭明確否認，且查：
  (一)被告丁○○就所稱為被害人甲○○處理債務之經過，及該甲○○積欠債務之人：1.於九十三年八月五日檢察官訊問中稱
    ：「他有欠我朋友綽號叫『阿福』的錢，『阿福』的本名我
    不知道」、「我當時沒有工作，有找『阿福』來家裡打麻將
    認識的」（見偵查卷第五十四頁檢察官訊問筆錄）；2.於九
    十三年十二月二十八日檢察官訊問時稱：「我朋友名字我忘
    記了」、「並沒有很深交，只是小時候認識」、「我總共給
    對方十萬元」、「分四次給他分別二萬元、三萬元、二萬五
    千元、二萬五千元的給，都給現金」（見偵查卷第一一四頁
    檢察官訊問筆錄）；3.於本院審理中則稱：「（你到底替甲○○代墊多少錢？）五萬元左右。我分二次，一次二萬元，
    一次三萬元」、「（代墊錢有何好處？）賺取價差二、三萬
    元。意思是我替甲○○代墊幾萬元，但我不用還到十萬元，
    甲○○還我十萬元，我就可以賺取其中的價差二、三萬元」
    等語（見本院九十四年六月十六日審判筆錄第十七頁、第十
    八頁）。核其就一簡單之事實，歷次所供，卻均有不同，且
    其間之出入甚大，並非記憶不清一語所能輕易解釋，是其所
    辯有為被害人甲○○代償債務云云，本難信為真實。
  (二)況被告丁○○雖另舉證人丙○○及乙○○為證，惟：1.證人
    丙○○於本院審理中到庭證稱：「（信用卡核准下來是交給
    誰？是誰拿走的？）這個我不知道，不過當時甲○○有說假
    如有辦下來，他要借給丁○○先用，因為丁○○手頭緊」、
    「（為何要先給丁○○使用信用卡？）是在甲○○的檳榔攤
    要辦卡的時候，丁○○說因為手頭緊，要向甲○○借錢，借
    好像一、二萬元，丁○○要繳納電話費用等。甲○○說他手
    頭上現在沒有錢，不然就信用卡辦下來後，讓丁○○先拿去
    使用」等語（見本院九十四年四月二十八日審判筆錄第八頁
    ），其所述恰與被告不同，益足徵被告所稱曾為被害人甲○○代償債務云云，實非事實。2.至證人乙○○雖曾於本院審
    理中證述：「丁○○是向甲○○要錢，甲○○說沒有現金，
    好像說要辦卡」等語，惟其亦同時證稱：「（甲○○有欠丁○○錢的事情你是否有聽到？）有的，大概欠丁○○二萬多
    元」、「我沒有聽到甲○○與丁○○說什麼，我不清楚」、
    「到底是欠錢還是要借錢，我不確定，因為我也不是很清楚
    」等語（見本院九十四年四月二十八日審判筆錄第十九頁、
    第二十頁），復觀諸其於本院審理中其餘證述之意旨，均足
    認證人乙○○雖曾於被告將信用卡申請表交予被害人甲○○
    填寫時在場（另參本院九十四年六月十六日審判筆錄第七頁
    被害人甲○○之證述），惟其對於本案之事實經過並未明瞭
    ，是其所為「丁○○是向甲○○要錢，甲○○說沒有現金，
    好像說要辦卡」之證言，亦不足為有利於被告之認定（況其
    所述甲○○欠款之金額亦與被告所述不同）。
  (三)按被告丁○○既無代被害人甲○○清償十萬元債務之事實，
    則其所稱：甲○○曾同意其於信用卡核發後，於十萬元之額
    度內先行使用云云，亦乏所據而難以採憑。至關於系爭向中
    華商業銀行提出之東森得易卡申請表上「甲○○」署名（見
    偵查卷第三十五頁）係由何人簽署一事，被告與證人丙○○
    均稱係被害人甲○○親自簽名（證人丙○○部分見本院九十
    四年四月二十八日審判筆錄第十三頁），被害人甲○○則否
    認之；觀之該「甲○○」之簽名筆跡，與卷附筆錄及被告、
    證人丙○○、被害人甲○○分別留存之「甲○○」書寫筆跡
    對照，確似被害人甲○○本人之簽名。然被害人甲○○如欲
    規避有關本案之任何民、刑事責任，何以又坦認曾委託被告
    代為辦理信用卡申請手續，且曾填寫一份空白申請表並簽名
    其上之事實？而系爭信用卡申請表上之記載，係經證人丙○○重新謄寫完成，已據證人丙○○自承在卷，觀諸被告及證
    人丙○○該時已取得被害人甲○○真正簽名之申請表，而其
    等均有未經被害人甲○○之同意而擅行使用信用卡之事實等
    前後歷程，實可信系爭信用卡申請表上之簽名筆跡，應為證
    人丙○○於填寫時，一併模仿簽名其上。是綜上所述，本件
    事證明確，被告犯行堪以認定。
三、被告丁○○偽造「甲○○」之信用卡申請表、信用卡背面簽
    名及簽帳單（商店收執聯）復持以行使之行為，分別足以生
    損害於甲○○本人、中華商業銀行（對於信用卡核發審查之
    正確性，及依與特約商店之內部關係，仍應給付價款）及特
    約商店（於完整、真實資訊下之締約決定權），核其所為，
    係犯刑法第二百十六條、第二百十條之行使偽造私文書罪；
    其以行使上述偽造私文書之方法，達成詐得中華商業銀行核
    發系爭二張信用卡及歷次消費財物之結果，則係犯刑法第三
    百三十九條第一項之詐欺取財罪。其偽造「甲○○」署名之
    行為，為偽造私文書之階段行為，偽造私文書之低度行為，
    則應為行使之高度行為所吸收，均不另論罪。又被告就上開
    犯行，與證人丙○○間，均有犯意之聯絡與行為之分擔，均
    為共同正犯。而其等多次行使偽造私文書及詐欺取財之犯行
    ，各時間緊接、方法相同，又係觸犯構成要件相同之罪，顯
    均係基於概括犯意為之，均應論以連續犯，並加重其刑。又
    其所犯上開連續行使偽造私文書與連續詐欺取財二罪間，具
    有方法與目的之牽連關係，應從一重之連續行使偽造私文書
    罪處斷。至公訴意旨雖認被告與證人丙○○就共同行使偽造
    之簽帳單商店收執聯而詐得財物部分之犯行僅有十八次，惟
    依被告所自承及卷附之中華商業銀行信用卡消費明細表（見
    偵查卷第三十三頁）顯示：被告與證人丙○○實際消費之次
    數應為二十五次，而非十八次；而就其餘七次之消費部分，
    雖未見有簽帳單影本附於卷中，惟信用卡消費本以持卡消費
    為常，本案又未見有何被告及證人丙○○曾以網路或電話語
    音消費之資料存在，自無從認就該七次之消費，被告及證人
    丙○○並無行使偽造私文書之行為（至詐欺取財之行為，本
    即成立）；惟此部分既與業經起訴之部分，具有連續犯之裁
    判上一罪關係，為起訴效力所及，本於審判不可分之原則本
    院仍應併予審理，附此敘明。爰審酌被告犯罪之動機、目的
    、手段、素行（如其前案紀錄表所示）、與被害人之關係、
    行為之期間、次數、詐得之財物金額、與共犯即證人丙○○
    之分工角色關係、犯後未能坦承犯行、亦無悔意，且未與被
    害人達成和解等一切情狀，予以量處如主文所示之刑，並諭
    知易科罰金之折算標準，以示懲儆。至如附表所示信用卡申
    請表、信用卡及消費簽帳單上偽造之「甲○○」署押，均應
    依刑法第二百十九條之規定宣告沒收。
據上論斷，應依刑事訴訟法第二百九十九條第一項前段，刑法第
二十八條、第五十六條、第二百十六條、第二百十條、第三百三
十九條第一項、第五十五條、第四十一條第一項前段、第二百十
九條，罰金罰鍰提高標準條例第一條前段、第二條，判決如主文。
本案經檢察官戊○○到庭執行職務。
中　　華　　民　　國　九十四　年  　七　  月 　 七 　 日
                臺灣臺中地方法院刑事第六庭
                    審判長法  官  簡 源 希
                          法　官  林 念 祖
                          法  官  鄧 敏 雄
上正本證明與原本無異
如不服本判決，應於送達後十日內向本院提出上訴狀（須附繕本
），上訴於臺灣高等法院臺中分院。
                          書記官  黃 士 益
中　　華　　民　　國　　94　　年　　8 　　月　　12　　日
附錄本案論罪科刑法條全文：
中華民國刑法第二百十六條
行使第二百十條至第二百十五條之文書者，依偽造、變造文書或
登載不實事項或使登載不實事項之規定處斷。
中華民國刑法第二百十條
偽造、變造私文書，足以生損害於公眾或他人者，處五年以下有
期徒刑。
中華民國刑法第三百三十九條第一項
意圖為自己或第三人不法之所有，以詐術使人將本人或第三人之
物交付者，處五年以下有期徒刑、拘役或科或併科一千元以下罰
金。
附表：應沒收之偽造「甲○○」署押
一、附著於以「甲○○」為名義，於九十二年十二月十二日向中
    華商業銀行提出之「東森得易卡申請表」上之「甲○○」署
    押。
二、附著於下述信用卡上之「甲○○」」署押：
  (一)東森得易卡（卡號0000000000000000號）。
  (二)東森得易GOGO卡（卡號0000000000000000號）。
三、附著於下述時、地，持東森得易GOGO卡（卡號000000000000
    0000號）消費之簽帳單上之「甲○○」署押：
    消費日期   時間    金額   商店名稱（地點）
  (一)92/12/26  19:11  1000元   福懋興業北銘加油站（雲林縣
                              斗南鎮）
　(二)92/12/26  20:36  5390元　 新點子服飾有限公司（不詳）
  (三)92/12/27  12:57  1200元　 凱楠汽車- 原莊（雲林縣虎尾
                              鎮）
  (四)92/12/28  06:32  9000元   石木林藝品行（雲林縣虎尾鎮
                              ）
  (五)92/12/29  04:31  1070元　 福懋興業斗南加油站（雲林縣
　　　　　　　　　　　　　　　斗南鎮）
  (六)92/12/29  22:17  6804元　 新點子服飾有限公司（不詳）
  (七)92/12/30  20:33   742元   台灣大哥大虎尾光復店（雲林
                              縣虎尾鎮）
  (八)92/12/31  12:19  1150元　 福懋興業西平加油站（雲林縣
                              斗六市）
  (九)93/01/04  17:02  1070元　 中國石油泰安南下站（臺中縣
　　　　　　　　　　　　　　　后里鄉）
  (十)93/01/06  02:34  1000元　 福懋興業北銘加油站
四：附著於下述時、地，持東森得易卡（卡號0000000000000000
    號）消費之簽帳單上之「甲○○」署押：
    消費日期   時間    金額   商店名稱（地點）
  (一)92/12/27  12:12　 500元　 盛昌加油站（雲林縣斗南鎮）
  (二)92/12/27  12:24　 500元　 同上
　(三)92/12/27  19:15  1330元　 李斯特加油站（雲林縣虎尾鎮
　　　　　　　　　　　　　　　）
  (四)92/12/29  18:19　 780元　 翔鴻加油站（雲林縣莿桐鄉）
  (五)92/12/29  20:00 00000元   金福園餐廳（雲林縣斗六市）
  (六)93/01/01  21:07  3800元   數位通信生活館（雲林縣虎尾
                              鎮）
  (七)93/01/01　21:00 00000元   石木林藝品行（雲林縣虎尾鎮
                              ）
  (八)93/01/02  21:56  1100元　 福懋興業北銘加油站（雲林縣
                              斗南鎮）
  (九)93/01/05  02:00 00000元   荔枝園小吃（雲林縣西螺鎮）
  (十)93/01/05  03:00 00000元   同上
  (十一)93/01/06  23:03  1080元　 福懋興業虎尾加油站（雲林縣
　　　　　　　　　　　　　　　虎尾鎮）
  (十二)93/01/07  21:12　 500元　 福懋斗六加油站（雲林縣斗六
                              市）
  (十三)93/01/08  23:22  3000元　 田原通信行（雲林縣斗六市）
  (十四)93/01/09  00:40　 500元　 順昌加油站（雲林縣斗南鎮）
  (十五)93/01/16  14:53   100元   全國加油站- 光華路（雲林縣
                              斗南鎮）
